【裁判字號】    98,易,1138
【裁判日期】    990610
【裁判案由】    傷害等
【裁判全文】
臺灣桃園地方法院刑事判決              98年度易字第1138號
公  訴  人  臺灣桃園地方法院檢察署檢察官
被      告  乙○○
            甲○○
上  一  人
選任辯護人  謝采薇律師
上列被告因傷害等案件，經檢察官提起公訴（九十八年度偵字第
九八六八號）及移送併辦（九十八年度偵字第一六三三九號），
本院判決如下：
    主  文
乙○○傷害人之身體，處拘役拾日，如易科罰金，以新臺幣壹仟
元折算壹日。
甲○○於公務員依法執行職務時，當場侮辱，處拘役參拾日，如
易科罰金，以新台幣壹仟元折算壹日。
    事  實
一、甲○○於民國98年4月11日晚間7時46分許，自香港返抵臺灣
    桃園機場第一航廈入境大廳時，因財政部台北關稅局（下稱
    台北關稅局）稽查組Ｘ光儀檢查股關員王碧雲發現其行李有
    異，遂要求甲○○到該航廈入境海關檢查室第九號檢查台前
    接受檢查，經台北關稅局稽查組關員丙○○查驗甲○○行李
    後，發現其所攜帶之六條香煙及二瓶酒，均已超過入境旅客
    攜帶行李物品報驗稅放辦法第四條所定之免稅驗放標準，丙○○即告知甲○○除限量免稅之一條香煙及一瓶酒可當場驗
    放外，甲○○需就超量之煙、酒部分完納稅捐並予存關，甲○○不服該處分，除不斷地大聲咆哮外，竟心生不滿，基於
    公然侮辱及於公務員依法執行職務時，當場侮辱之犯意，在
    第九號檢查台前，於關員丙○○依法執行查驗通關旅客行李
    之職務時，大聲以台語咆哮「你娘勒」等語而辱罵丙○○。
    適台北關稅局檢查股股長乙○○於巡查時發現上情，即上前
    瞭解，惟甲○○竟接續上開公然侮辱及侮辱公務員之犯意，
    對乙○○以台語辱罵「哭爸」等語，致乙○○一時氣憤而基
    於傷害之故意，出手毆打甲○○臉部一下，致甲○○因此受
    有臉部挫傷之傷害。
二、案經乙○○、丙○○、甲○○訴由內政部警政署航空警察局
    報請臺灣桃園地方法院檢察署檢察官偵查起訴及移送併辦。
    理  由
甲、被告以外之人於審判外之陳述，雖不符刑事訴訟法第一百五
    十九條之一至第一百五十九條之四之規定，而經當事人於審
    判程序同意作為證據，法院審酌該言詞陳述或書面陳述作成
    時之情況，認為適當者，亦得為證據；當事人、代理人或辯
    護人於法院調查證據時，知有刑事訴訟法第一百五十九條第
    一項不得為證據之情形，而未於言詞辯論終結前聲明異議者
    ，視為有前項之同意，刑事訴訟法第一百五十九條之五定有
    明文。本件所引用之供述證據，被告甲○○及其辯護人與被
    告乙○○於本院行準備程序時，均表示同意有證據能力（見
    本院九十八年度審易字第一二二七號卷第75頁反面），且迄
    本案言詞辯論終結前亦未表示異議，本院審酌前開證據並無
    違反法定程序取得之情形，且製作當時之過程、內容、及功
    能亦無顯不可信與不得作為證據等情，故均應認為有證據能
    力。至其餘非供述證據，本院查無有何違反法定程序取得之
    情形，應認有證據能力。
乙、被告乙○○部分：
壹、上開犯罪事實業據乙○○於本院行準備程序及審理時均坦承
    不諱（見本院九十八年度審易字第一二二七號卷第52頁反面
    ，本院九十八年度易字第一一三八號卷第27頁、第73頁），
    且其於警詢時亦坦承有觸及甲○○臉部等語（見九十八年度
    偵字第九八六八號卷第10頁反面），及於偵查中亦供稱：拉
    扯之間可能肢體有碰觸等語（見九十八年度偵字第九八六八
    號卷第29頁），復有證人即告訴人甲○○於警詢、偵查中對
    其遭乙○○毆打之過程證述綦詳（見九十八年度偵字第九八
    六八號卷第5 頁反面、第29頁），與證人即航警局安檢隊吳
    明通於偵查中具結證稱：聽到大聲爭吵，之後甲○○與乙○○有拉扯動作等語明確（見九十八年度偵字第九八六八號卷
    第46頁）。此外，並有檢察官當庭勘驗甲○○行動電話，確
    有乙○○以其使用之門號0000000000號電話傳送內容為「呂
    先生你好，昨天的舉動冒犯了」等語之簡訊與國軍桃園總醫
    院附設民眾診療服務處診斷證明書在卷可考（見九十八年度
    偵字第九八六八號卷第7 頁、第47頁），堪認乙○○之自白
    與事實相符。綜上所述，本件關於乙○○傷害犯行之部分，
    事證明確，乙○○之傷害犯行堪以認定，應依法論科。
貳、按刑法第一百三十四條之不真正瀆職罪，必須假借該公務員
    職務上之權力、機會或方法，而故意犯罪，始可構成，若僅
    行為人屬公務員，對該權力等無所假借，即犯罪行為與之無
    直接關連者，自不能適用此規定加重其刑（最高法院八十七
    年度台上字第一九五八號判決要旨參照）。查乙○○於本件
    行為時，雖係台北關稅局檢查股股長，然其毆打甲○○係因
    甲○○違規攜帶煙、酒竟拒不接受丙○○依法處分之結果，
    ，甚且辱罵關員丙○○後，又不斷地在第一航廈入境大廳咆
    哮，亦不聽其勸阻而接續辱罵之，令其一時氣憤而引起，自
    難認其係假借職務上之權力、機會、方法而犯本件傷害罪，
    揆諸上開說明，乙○○所犯傷害罪行，即無該條規定之適用
    ，附此敘明。
參、核被告乙○○所為，係犯刑法第二百七十七條第一項之普通
    傷害罪。至臺灣桃園地方法院檢察署以九十八年度偵字第一
    六三三九號移送併案審理部分，與被告乙○○經本院論罪科
    刑部分，屬同一事實，為起訴效力所及，基於審判不可分原
    則，自應由本院併予審究，附此敘明。爰審酌乙○○毆打甲○○，致其受有臉部挫傷，所為非是，惟本件係因甲○○超
    量攜帶煙、酒而違規在先，竟因不服丙○○依法處分及乙○○勸阻之結果，即在第一航廈入境室第九號檢查台前大聲咆
    哮，進而以台語「你娘咧」、「哭爸」等語辱罵丙○○及乙○○，方使乙○○一時氣憤而動手傷人，且乙○○在本件案
    發後，已先以簡訊向甲○○表示歉意，在本院行準備程序時
    ，亦當庭表示同意和解，足見其早有悔意，惟因甲○○嗣後
    思及其所犯之侮辱公務員罪為非告訴乃論之罪，故而改變心
    意拒不與乙○○和解（見本院九十八年度審易字第一二二七
    號卷第55頁），是本件乙○○就其所犯傷害罪雖未能與甲○○達成和解，顯非可歸責於乙○○，兼衡其犯罪之動機、目
    的、情節、所受刺激與手段，及甲○○所受傷勢等一切情狀
    ，量處乙○○如主文第一項所示之刑，並諭知易科罰金之折
    算標準，以示警懲。
丙、被告甲○○部分：
壹、訊據被告甲○○固坦承有於上開時、地接受告訴人丙○○檢
    查行李時，為其發現有攜帶超量菸、酒，並遭要求就超量部
    分課稅及存關等情，惟矢口否認有侮辱公務員之犯行，辯稱
    ：伊沒有對丙○○、乙○○說過「你娘勒」、「哭爸」等語
    ，如果有也只是口頭禪，伊並無侮辱公務員之故意，且當場
    有眾多台北關稅局及航警人員，如果伊真的有辱罵丙○○及
    乙○○，其他人員應會上前制止云云。經查：
一、上開犯罪事實業據證人即台北關稅局關員丙○○於警詢時證
    稱：我向甲○○表示煙酒超過免稅規定，甲○○便大聲對我
    說：「才多帶一瓶酒就要針對我課稅，『你娘』！」，甲○○有對我辱罵「你娘」（台語），甲○○也有對乙○○辱罵
    「哭爸」（台語）等語，於偵查中具結證稱：甲○○來到九
    號查驗台接受查驗後，因為要對他課稅，最後就用台語辱罵
    我；有聽到甲○○對乙○○用「哭爸」辱罵等語，與於本院
    審理時具結證稱：當天我請甲○○補繳稅金後，甲○○用台
    語罵「你娘勒」，後來乙○○處理時，甲○○有罵乙○○「
    哭爸」（台語），內容我並沒有聽的很清楚，但是對於「哭
    爸」這兩個字最有印象，因為是最大聲等語明確（見九十八
    年度偵字第九八六八號卷第13頁反面、第46頁、第48頁，本
    院九十八年度易字第一一三八號卷第61至62頁），及告訴人
    乙○○於警詢時證稱：甲○○攜帶二瓶酒及六條香煙已超過
    免稅驗放限量，執檢關員丙○○要求依規定辦理，甲○○便
    大聲咆哮，並對丙○○口出惡言穢語（「你娘」：台語），
    本人聞聲趨前了解後，甲○○再度口出惡言穢語（「哭爸」
    ：台語），我與甲○○發生爭執的地點為第九號檢查台旁等
    語，及於偵查中證稱：甲○○當場不滿說唯獨他的行李被檢
    查，他就對我們檢查關員辱罵三字經，大聲咆哮，我聽到了
    就上前了解，結果他對我出言辱罵，並說「哭爸」等語綦詳
    （見九十八年度偵字第九八六八號卷第10頁反面至11頁、第
    29頁），並有證人即台北關稅局稽查組Ｘ光儀檢查股關員王
    碧雲於偵查中具結證稱：丙○○跟甲○○說他的煙、酒超過
    規定，按照規定需要課稅，甲○○聽到後就很大聲地說「XX
    你娘」，確實有聽到甲○○對丙○○以台語稱「X 你娘」等
    語（見九十八年度偵字第九八六八號卷第45至46頁）及吳明
    通於偵查中具結證稱：前面過程跟王碧雲所說的一樣，確實
    有聽到甲○○對丙○○以台語稱「X 你娘」等語（見九十八
    年度偵字第九八六八號卷第45至46頁）在卷可稽，足見甲○○確有辱罵丙○○、乙○○之行為。再依丙○○於警詢時另
    證稱：我當時嚇傻就開始哭泣。我覺得依法執行勤務沒有對
    甲○○不禮貌，也沒有做錯什麼事，甲○○辱罵我又辱罵我
    股長，整個入境大廳通關旅客都聽得到，讓我心裏覺得很難
    過等語（見九十八年度偵字第九八六八號卷第13頁反面至14
    頁），及證人即台北關稅局稽查組現場督導稽核陳榮文於警
    詢時證稱：甲○○有向丙○○道歉等語（見九十八年度偵字
    第九八六八號卷第21頁反面）綜合觀之，甲○○如僅是說話
    大聲，而無先後辱罵丙○○及乙○○之行為，衡諸情理，丙○○為一成年女性，應不致於在機場旅客出境大廳當眾落淚
    ，且甲○○亦無需在事後向丙○○道歉，故甲○○所辯未辱
    罵丙○○、乙○○云云，要無足採。另丙○○及乙○○雖於
    警詢時證稱甲○○係對丙○○以台語辱罵「你娘」、丙○○
    於偵查中則證述甲○○係以台語罵「X 你娘」，於本院審理
    時則證稱甲○○係以台語辱罵「你娘咧」，與乙○○、王碧
    雲及吳明通在偵查中係證稱：甲○○是以台語辱罵「X 你娘
    」，而均略有不同，然丙○○於本院審理時業已確認甲○○
    係以台語辱罵「你娘勒」，不是「X 你娘」，且上開證人均
    一致證稱甲○○有辱罵之行為，再觀諸「你娘勒」、「X 你
    娘」、「XX你娘」或「你娘」等語均係以「你娘」作為辱罵
    之主要內容，故渠等此部分之證述雖稍有差異，惟仍無礙於
    渠等證詞之憑信性。
二、再者，「你娘勒」、「哭爸」均係含有對他人輕蔑之意，且
    由甲○○係在第一航廈第九號檢查台前即旅客出境之場所，
    大聲對丙○○及乙○○辱罵，致使丙○○因而當場落淚、乙○○則憤而動手毆打甲○○，益徵甲○○對丙○○、乙○○
    所述之「你娘勒」、「哭爸」等語，已有侵害丙○○、乙○○感情及名譽，且使其二人感到難堪與不快，是甲○○所述
    自屬侮辱之行為無訛。
三、甲○○雖辯稱「哭爸」等語為伊口頭禪云云，然其於本院審
    理時對檢察官質之「你的口頭禪，是否會有『你娘勒』、『
    哭爸』等語」時，供稱：我常常在說，有時忘記帶手機，或
    是東西掉在地上，我也會說「你娘勒」這些話，表示怎麼會
    忘記等語（見本院九十八年度易字第一一三八號卷第73頁）
    ，然本件係因甲○○對丙○○所為課稅等處分表示不服，與
    其所述掉東西等情形顯不相同，是其所辯此乃口頭禪而無辱
    罵故意云云，乃飾卸之詞，要無足採。
四、甲○○另辯稱當時有眾多台北關稅局及航警人員在場而未制
    止其行為云云，然依吳明通於偵查中具結證稱：因為平常在
    協助海關執行行李查驗與安檢勤務時，常會看到旅客與海關
    同仁發生口角，所以不會特別留意等語（見九十八年度偵字
    第九八六八號卷第45頁），且以本件案發地點係在第一航廈
    第九號檢查台前，旅客一但離開該處，即可進入國內任一地
    點，故各關員及航警人員本應堅守崗位，不能擅離職守，以
    免遭人使用調虎離山之計而對國家安全造成重大危害，況本
    件在丙○○處理甲○○超量攜帶煙、酒時，已有乙○○趨前
    了解，故即使其他關員及航警人員眼見本件爭執發生而未上
    前制止，亦不能因此認為甲○○即無辱罵之行為，故甲○○
    此部分所辯，亦無足採。
五、綜上所述，甲○○所辯均屬卸責之詞，要無足採。甲○○此
    部分犯行之事證明確，應依法論科。
貳、核被告甲○○所為，係犯刑法第一百四十條第一項之於公務
    員依法執行職務時當場侮辱罪及同法第三百零九條第一項之
    公然侮辱罪。其先後對丙○○、乙○○分別以一行為當場公
    然侮辱依法執行職務之關員，而觸犯於公務員依法執行職務
    時當場侮辱及公然侮辱二罪名，均為想像競合犯，均應依刑
    法第五十五條規定，從一重依於公務員依法執行職務時當場
    侮辱罪處斷。又所謂接續犯之包括一罪，係指數行為於同時
    同地或密切接近之時地實施，侵害同一法益，各行為之獨立
    性極為薄弱，依一般社會健全概念，在時間差距上，難以強
    行分開，在刑法評價上，以視為數個舉動之接續施行，合為
    包括之一行為予以評價，較為合理，則屬接續犯，而為包括
    之一罪。查甲○○先後對丙○○、乙○○所為於公務員依法
    執行職務時當場侮辱之行為，因在時間及空間上具有密接性
    及連貫性，依一般社會健全概念，難以個別強行區分，顯係
    基於一個侮辱公務員之犯意接續所為，並侵害同一國家法益
    ，其行為獨立性極為薄弱，合為包括之一行為予以評價，較
    為合理，故應認為接續犯而僅論以一罪。爰審酌甲○○超量
    攜帶煙、酒而違規在先，竟不思反省，反而於公務員依法執
    行職務之際，當場辱罵丙○○、乙○○，顯然漠視公權力之
    存在，其後更一再否認犯行，足見其毫無悔意，兼衡其犯罪
    之手段、生活狀況等一切情狀，量處如主文第二項所示之刑
    ，並諭知易科罰金之折算標準，以資懲儆。
據上論斷，應依刑事訴訟法第二百九十九條第一項前段，刑法第
一百四十條第一項、第三百零九條第一項、第二百七十七條第一
項、第五十五條、第四十一條第一項前段，刑法施行法第一條之
一第一項、第二項前段，判決如主文。
本案經檢察官馮浩庭到庭執行職務。
中    華    民    國    99    年    6     月    10    日
                  刑事第十二庭審判長法  官  魏于傑
                                    法  官  羅國鴻
                                    法  官  李文娟
如不服本判決應於收受判決後10日內向本院提出上訴書狀，並應
敘述具體理由；其未敘述上訴理由者，應於上訴期間屆滿後20日
內向本院補提理由書（均須按他造當事人之人數附繕本）「切勿
逕送上級法院」。
以上正本證明與原本無異。
                                    書記官  蕭秀蓉
中    華    民    國    99    年    6     月    10    日
附錄本案論罪科刑法條全文：
刑法第一百四十條第一項
刑法第三百零九條第一項
刑法第二百七十七條第一項

司法院資訊處製作；財團法人民間司法改革基金會備份。
